臺灣高等法院高雄分院刑事判決
                                    110年度上訴字第866號
上  訴  人
即  被  告  吳宗穎


選任辯護人  李榮唐律師
            陳欣怡律師
            吳啓源律師
上列上訴人因毒品危害防制條例案件，不服臺灣橋頭地方法院10
8 年度訴字第381 號，中華民國110 年5 月26日第一審判決（起
訴案號：臺灣橋頭地方檢察署108 年度偵字第8553號），提起上
訴，本院判決如下：
    主  文
上訴駁回。
吳宗穎緩刑伍年。並應向公庫支付新臺幣參拾萬元，及向執行檢
察官指定之政府機關、政府機構、行政法人、社區或其他符合公
益目的之機構或團體，提供貳佰小時之義務勞務。緩刑期間付保
護管束。
    事  實
一、吳宗穎與已判決確定之許多朗均明知愷他命（Ketamine）、
    4-甲基甲基卡西酮（Mephedrone，俗稱「喵喵」）及硝甲西
    泮（Nimetazepam ，俗稱「紅豆」）均係毒品危害防制條例
    列管之第三級毒品；硝西泮（Nitrazepam）係毒品危害防制
    條例所列管之第四級毒品，依法皆不得販賣或持有，竟共同
    基於販賣第三、四級毒品以營利之犯意聯絡，先由許多朗以
    附表編號4 所示行動電話內「微信」通訊軟體之「AMG18867
    」帳號、暱稱「小新」，在「阿尼粉絲後援會」微信群組內
    ，發送「早起營，新粉（彩虹圖示），巴寶莉，漂亮大奶櫃
    姐（電話圖示）」等暗示販售含有第三、四級毒品成分咖啡
    包之廣告訊息，對不特定人兜售毒品。適為員警執行網路巡
    邏而察覺，乃於喬裝為買家，108 年7 月24日20時前某時許
    ，以暱稱「秀」之微信帳號與許多朗聯絡購買毒品咖啡包事
    宜，雙方議定以新臺幣（下同）12,200元交易5 公克之毒品
    愷他命、混有第三、四級毒品成分之咖啡包8 包及含有第三
    級毒品成分之咖啡包2 包，並約定在高雄市○○區○○路00號「
    湖畔汽車旅館」803 號房內交易。許多朗乃將所欲販賣之愷
    他命3 包及內含俗稱「喵喵」、「紅豆」或硝西泮之毒品咖
    啡包10包藏在吳宗穎所騎乘車牌號碼000-0000號普通重型機
    車之車頭斜板內，由吳宗穎騎乘上開機車附載許多朗，二人
    驅車前往「湖畔汽車旅館」進行毒品交易。嗣於同日21時50
    分許，吳宗穎、許多朗抵達「湖畔汽車旅館」，吳宗穎於80
    3 號房之車庫外等候，由許多朗獨自進入803 號房內，向喬
    裝購毒者之員警收取現金12,200元後，許多朗表示毒品在房
    外，欲返回吳宗穎處取出藏放之毒品時，員警立即表明身分
    ，當場逮捕吳宗穎、許多朗，並在上開機車斜板內扣得如附
    表編號1 至3 所示之愷他命3 包、毒品咖啡包10包及編號4 
    所示行動電話1 支，渠等共同販賣第三、四級毒品犯行因而
    未遂。
二、案經高雄市政府警察局刑事警察大隊報告臺灣橋頭地方檢察
    署檢察官偵查起訴。
    理  由
壹、程序部分：
一、本判決以下所引用之傳聞證據，檢察官、被告吳宗穎及其辯
    護人於本院審理時，均明示同意有證據能力（本院卷第84、
    85、134 頁），且未於言詞辯論終結前聲明異議。本院審酌
    上開傳聞證據作成時，並無不法之情事，認為適當，依刑事
    訴訟法第159 條之5 第2 項規定，自有證據能力，均得為證
    據。
二、其餘本件所憑認定被告犯罪事實之各項非供述證據，查無違
    反法定程序取得之情，依同法第158 條之4 規定反面解釋，
    均有證據能力。
貳、實體部分：
一、認定犯罪事實之理由及證據：
  ㈠上開犯罪事實，業據被告吳宗穎於警詢、偵查、原審及本院
    審理中坦承不諱（警卷第5 至16、26至32頁、偵卷第13至18
    頁、聲羈卷第23至27頁、原審法院訴字卷第247 、451 、46
    7 頁，本院卷第82、134 頁），並有微信通訊軟體「阿尼粉
    絲後援會」之留言截圖1 張、警方與許多朗之微信對話紀錄
    截圖11張及許多朗傳送之毒品照片1 張、警方與許多朗之微
    信語音訊息譯文、許多朗之手機翻拍照片2 張、警方蒐證錄
    影畫面截圖1 張、自願搜索同意書2 份、高雄市政府警察局
    刑事警察大隊搜索扣押筆錄、扣押物品目錄表、勘察採證同
    意書2 份、現場蒐證照片3 張、扣案物照片2 張、車輛詳細
    資料報表、原審法院108 年橋院總管字第971 號扣押物品清
    單、高市政府警察局刑事警察大隊108 年12月5 日高市警刑
    大偵22字第10872909900 號函暨所附蒐證影音光碟1 片、原
    審法院109 年5 月8 日勘驗筆錄等件在卷可稽（警卷第17至
    23、33至38、42至48、58頁、原審法院訴字卷第117 、188
    至191 、212 至215 頁），復有扣案如附表所示之物可佐；
    而扣案如附表編號1 所示之白色結晶3 包，經抽驗鑑定檢驗
    出第三級毒品愷他命成分；附表編號2 所示之格子外包裝咖
    啡包8 包，經送鑑定檢驗出第三級毒品4-甲基甲基卡西酮及
    第四級毒品硝西泮成分；附表編號3 所示之粉色彩虹外包裝
    咖啡包2 包，經送鑑定檢驗出第三級毒品4-甲基甲基卡西酮
    及硝甲西泮成分等情，亦有臺灣橋頭地方檢察署檢體送驗單
    、高雄市立凱旋醫院108 年9 月21日高市凱醫驗字第61115
    號及108 年12月30日高市凱醫驗字第62839 號濫用藥物成品
    檢驗鑑定書存卷可憑（偵卷第57、69頁、原審法院訴字卷第
    131 至133 頁）。
  ㈡至於吳宗穎之辯護人固於上訴之答辯狀辯稱：被告吳宗穎與
    許多朗間並無事前謀議，僅係被告預見許多朗之販賣行為，
    仍不違背本意而載送其至交易地點之間接故意，與許多朗販
    賣起訴書所載物品之直接故意有別云云（本院卷第23頁）。
    然查，被告吳宗穎於警詢時自承：108 年7 月24日20時左右
    ，在許多朗住家ＯＯ路OOO 號大樓樓下騎樓，我親眼看見許多
    朗將毒品咖啡包10包、愷他命3 小包等物品藏放在OOO-OOOO
    號機車車頭斜板，我就知道許多朗也要去賣毒品等語明確（
    警卷28至29頁），復佐以吳宗穎於警查獲伊始，經員警詢問
    毒品藏在何處時，亦附和許多朗說詞，向在場員警詭稱「許
    多朗叫我一起來騙人」，此有原審109 年5 月8 日勘驗筆錄
    可稽（原審法院訴字卷第189 頁），足認被告吳宗穎主觀上
    自始即知悉被告許多朗欲外出販賣毒品，仍基於共同販賣毒
    品之直接故意，騎乘機車搭載許多朗赴約交易已堪認定，辯
    護人此部分辯解尚不足採，嗣被告辯護人亦未就此予以爭論
    ，併予敘明。
  ㈢我國查緝毒品執法甚嚴，對於販賣毒品者尤重罰不貸，而販
    賣毒品既係違法行為，當非可公然為之，毒品亦無公定價格
    ，且容易分裝並增減份量，又每次買賣之價量，可能隨時依
    雙方關係深淺、資力、需求量及對行情之認知、來源是否充
    裕、查緝是否嚴謹、購買者被查獲時供述購買對象之可能風
    險之評估等因素，而異其價格，非可一概而論；且販賣毒品
    之徒藉價差或量差中牟利者亦在所多有，其等販賣型態雖有
    多端，但意圖營利之主觀意欲則同一。復以因毒品量微價高
    ，被告吳宗穎與許多朗2 人販賣之愷他命及毒品咖啡包，如
    無利益可得，又豈會甘冒遭查獲處以重刑之風險？復佐以被
    告許多朗於原審準備程序中供稱：愷他命及毒品咖啡包分別
    加價100 元、50元賣出等語（原審法院訴字卷第90頁），被
    告吳宗穎於警詢中供稱：「（許多朗有無言明給你任何代價
    或好處？）他沒有說，但我心裡想說他如果賣完毒品，我也
    許會分到一些錢。」（警卷第29頁、偵卷第18頁），足證被
    告吳宗穎與許多朗2 人販賣愷他命及毒品咖啡包可獲得相當
    利益。準此，被告吳宗穎所為上開販賣毒品之犯行，顯有販
    賣毒品圖利之意圖，堪以肯認。
  ㈣綜上所述，被告吳宗穎所為之任意性自白與事實相符。本件
    事證明確，被告吳宗穎上開共同販賣第三、四級毒品未遂犯
    行堪予認定，應依法論科。
二、論罪科刑：
  ㈠按行為後法律有變更者，適用行為時之法律；但行為後之法
    律有利於行為人者，適用最有利於行為人之法律，刑法第2
    條第1 項定有明文。查被告2 人為本案行為後，毒品危害防
    制條例第4 條第3 項、第17條第2 項業於109 年1 月15日修
    正公布，並於同年7 月15日施行生效，而：
  ⒈修正前毒品危害防制條例第4 條第3 項、第4 項原規定：「
    （第3 項）製造、運輸、販賣第三級毒品者，處七年以上有
    期徒刑，得併科新臺幣七百萬元以下罰金。（第4 項）製造
    、運輸、販賣第四級毒品者，處五年以上十二年以下有期徒
    刑，得併科新臺幣三百萬元以下罰金」，修正後則規定：「
    （第3 項）製造、運輸、販賣第三級毒品者，處七年以上有
    期徒刑，得併科新臺幣一千萬元以下罰金。（第4 項）製造
    、運輸、販賣第四級毒品者，處五年以上十二年以下有期徒
    刑，得併科新臺幣五百萬元以下罰金」，是修正後毒品危害
    防制條例第4 條第3 項、第4 項均將法定刑予以提高。
  ⒉修正後毒品危害防制條例第9 條第3 項增訂：「犯前五條之
    罪而混合二種以上之毒品者，適用其中最高級別毒品之法定
    刑，並加重其刑至二分之一」之加重事由，修正前則未規定
    。此部分加重事由，已提高混合二種以上之毒品之科刑。
  ⒊修正前毒品危害防制條例第17條第2 項原規定：「犯第四條
    至第八條之罪於偵查及審判中均自白者，減輕其刑」，而修
    正後規定：「犯第四條至第八條之罪於偵查及歷次審判中均
    自白者，減輕其刑」，是修正後毒品危害防制條例第17條第
    2 項限縮減刑要件為「歷次審判中均自白」者方得減輕其刑
    ，非有利於被告之修正。
  ⒋從而，本件經綜合比較上開條文修正前、後規定之結果，修
    正後之規定均非有利於被告，是自應依刑法第2 條第1 項前
    段之規定，適用被告行為時即修正前之毒品危害防制條例之
    規定論處。
  ㈡論罪：
  ⒈核被告吳宗穎與同案被告許多朗抵達「湖畔汽車旅館」，吳
    宗穎於803 號房之車庫外等候，由許多朗獨自進入803 號房
    內，向喬裝購毒者之員警收取現金12,200元後，許多朗表示
    毒品在房外，欲返回吳宗穎處取出藏放之毒品時，員警立即
    表明身分，當場逮捕吳宗穎、許多朗而販賣未遂，所為係犯
    修正前毒品危害防制條例第4 條第6 項、第3 項、第4 項之
    販賣第三、四級毒品未遂罪。被告販賣毒品前持有第三、四
    級毒品之行為，因無證據證明前開第三、四級毒品純質淨重
    已逾修正前毒品危害防制條例第5 條、第6 條所規定之20公
    克，並不構成犯罪，自無「非法持有第三、四級毒品之低度
    行為為販賣之高度行為所吸收，不另論罪」之問題。
  ⒉被告吳宗穎與已判決確定之許多朗就上開犯行，有犯意聯絡
    ，此據被告吳宗穎自白在卷，且彼等中由許多朗負責傳送兜
    售毒品訊息、完成議價行為；另被告吳宗穎則基於共同販賣
    第三級毒品之犯意聯絡，騎乘機車附在被告許多朗前往交付
    毒品，吳宗穎、許多朗均有販毒行為分擔，故吳宗穎應論以
    共同正犯。
  ⒊被告吳宗穎以同一販賣行為同時販賣第三級毒品及第四級毒
    品未遂，係以一行為觸犯數罪名，為想像競合犯，應依刑法
    第55條規定，從一重之販賣第三級毒品未遂罪處斷。
  ㈢刑之加重、減輕事由：
  ⒈未遂犯之減輕：被告吳宗穎客觀上已著手實行販賣第三級毒
    品犯行，然因喬裝為購毒者之員警自始即不具購買之真意，
    事實上不能真正完成買賣而不遂，為未遂犯，應依刑法第25
    條第2 項之規定，按既遂犯之刑減輕之。
  ⒉毒品危害防制條例第17條第2 項部分：被告吳宗穎就上開犯
    行於偵查、原審及本院審理時均坦承犯行，已如前述，依修
    正前毒品危害防制條例第17條第2 項規定，應遞減輕其刑。
  ㈣原審以行為人之責任為基礎，審酌被告吳宗穎行為時均正值
    青年卻不思以正當合法途徑賺取收入，無視於國家對於杜絕
    毒品犯罪之禁令，為牟取私利而共同販賣第三級毒品，雖屬
    未遂，但其等利用網路無遠弗屆之特性兜售毒品，擴大毒品
    流通，且販毒行為足以戕害他人健康及危害社會安全，所為
    實應非難；惟衡酌被告吳宗穎坦承犯行，犯後態度尚佳；再
    參酌被告吳宗穎雖以自己犯罪意思參與本件犯行，然僅分擔
    搭載許多朗前往交易之構成要件外行為，涉案程度較低，暨
    其所欲販賣毒品、咖啡包之價格、數量等犯罪情節，及被告
    無前科素行，並考量被告吳宗穎高職畢業、未婚、從事泥作
    工，日薪約1,500 元等一切情狀，量處有期徒刑1 年9 月；
    認事用法，核無不合，量刑亦屬妥適，被告上訴意旨，以原
    審量刑過重，指摘原判決關於被告吳宗穎部分不當，為無理
    由，應予駁回。
  ㈤末查：行為經法院評價為不法犯罪行為，且為刑罰科處之宣
    告後，究應否加以執行乃刑罰如何實現之問題。依現代刑法
    之觀念，在刑罰制裁之實現上，宜採取多元而有彈性之因應
    方式，除經斟酌再三，認確無教化之可能，應予隔離之外，
    對於有教化、改善可能者，其刑罰執行與否則應視刑罰對於
    行為人之作用而定。倘認有以監禁或治療謀求改善之必要，
    固須依其應受威嚇與矯治之程度而分別施以不同改善措施（
    入監服刑或在矯治機關接受治療）；反之，如認行為人對於
    社會規範之認知並無重大偏離，行為控制能力亦無異常，僅
    因偶發、初犯或過失犯罪，刑罰對其效用不大，祇須為刑罰
    宣示之警示作用即為已足，此時即非不得緩其刑之執行，並
    藉違反緩刑規定將入監執行之心理強制作用，謀求行為人自
    發性之改善更新。而行為人是否有改善之可能性或執行之必
    要性，固係由法院為綜合之審酌考量，並就審酌考量所得而
    為預測性之判斷，但當有客觀情狀顯示預測有誤時，亦非全
    無補救之道，法院仍得在一定之條件下，撤銷緩刑（參刑法
    第75條、第75條之1 ），使行為人執行其應執行之刑，以符
    正義。由是觀之，法院是否宣告緩刑，有其自由裁量之職權
    ，而基於尊重法院裁量之專屬性，對其裁量宜採取較低之審
    查密度，祇須行為人符合刑法第74條第1 項所定之條件，法
    院即得宣告緩刑，與行為人犯罪情節是否重大，是否坦認犯
    行並賠償損失，並無絕對必然之關聯性；倘事實審法院未有
    逾越法律所規定之範圍，或恣意濫用其權限，即不得任意指
    摘為違法（最高法院102 年度台上字第4161號判決意旨參照
    ）。查被告吳宗穎前未曾受有期徒刑以上刑之宣告，有臺灣
    高等法院被告前案紀錄表在卷可稽，其犯本案犯行時尚未滿
    20歲，其年紀及智識程度尚輕，本件起訴書所載扣押之毒品
    並非被告吳宗穎所有，又扣押之毒品數量並非大量，且因買
    家是警察佯裝，本次交易之毒品並未流入市面或遭人施用，
    所衍生之社會危害不大，客觀上被告之犯罪情節顯屬輕微，
    主觀犯意亦與同案被告許多朗有別；被告吳宗穎自本案發生
    後迄今逾1 年半，再無相關案件遭刑事偵查，足見被告吳宗
    穎已有悔過之意。現已規劃好學業計劃，準備報考正修科技
    大學，有大學招生簡章1 份附卷可參；經此偵審程序理應知
    所警惕而無再犯之虞，本院認前揭所宣告之刑以暫不執行為
    適當，併予諭知緩刑5 年。另參酌其對社會之危害程度，以
    及為使被告吳宗穎保持良好品行以避免再犯，並促使其參與
    公益事務，以收後效，依同條項第4 款及第5 款規定，命其
    向公庫支付新臺幣30萬元，並向執行檢察官指定之政府機關
    、政府機構、行政法人、社區或其他符合公益目的之機構或
    團體，提供200 小時之義務勞務。復依同法第93條第1 項第
    2 款規定併予宣告緩刑期間付保護管束，以啟自新。此外，
    倘其未履行前開負擔情節重大，足認所宣告緩刑難收預期效
    果而有執行刑罰之必要者，檢察官得另依刑事訴訟法第476 
    條、刑法第75條之1 第1 項第4 款規定聲請撤銷本件緩刑宣
    告，併予敘明。
三、沒收部分：
    查扣如附表編號1 所示之白色結晶3 包經抽驗2 包後，均檢
    出第三級毒品愷他命成分；編號2 、3 所示咖啡包共10包，
    扣案如附表編號4 所示之iPhone行動電話1 支；均已在同案
    被告許多朗項下沒收；至扣案如附表編號5 、6 所示行動電
    話為同案被告許多朗所有供遊玩線上遊戲之用，編號7 所示
    行動電話為吳宗穎所有，均無證據足以證明係與本件聯繫交
    易毒品所用工具；編號8 所示空夾鍊袋14個，亦無證據足以
    證明係供本件販賣毒品所用；編號9 、10所示現金41,200元
    及10,600元，據被告吳宗穎及同案被告許多朗供稱均為個人
    所有，與本案無關等語，酌以本件販賣犯行未遂，可認並非
    犯罪所得。是扣案如附表編號5 至10所示之物，經核均與本
    案無關，原審因而不予宣告沒收，並無不合，且被告亦未就
    此部分上訴，附此說明。
據上論結，應依刑事訴訟法第368 條，刑法第74條第1 項第1 款
、第2 項第4 款、第5 款、第93條第1 項第2 款，判決如主文。
本案經檢察官鍾仁松提起公訴，檢察官高碧霞到庭執行職務。
中　　華　　民　　國　 110 　　年　　12　　月　　8　　日
                  刑事第四庭     審判長法  官  黃建榮
                                       法  官  陳君杰
                                       法  官  任森銓
以上正本證明與原本無異。
如不服本判決應於收受本判決後20日內向本院提出上訴書狀，其
未敘述上訴理由者，並得於提起上訴後20日內向本院補提理由書
狀（均須按他造當事人之人數附繕本）「切勿逕送上級法院」。
中　　華　　民　　國　　110 　年　　12　　月　　8 　　日
　　　　　　　　　　　　　　　　　　　書記官  謝佳育
附錄本判決論罪科刑法條：
修正前毒品危害防制條例第4 條
製造、運輸、販賣第一級毒品者，處死刑或無期徒刑；處無期徒
刑者，得併科新臺幣二千萬元以下罰金。
製造、運輸、販賣第二級毒品者，處無期徒刑或七年以上有期徒
刑，得併科新臺幣一千萬元以下罰金。
製造、運輸、販賣第三級毒品者，處七年以上有期徒刑，得併科
新臺幣七百萬元以下罰金。
製造、運輸、販賣第四級毒品者，處五年以上十二年以下有期徒
刑，得併科新臺幣三百萬元以下罰金。
製造、運輸、販賣專供製造或施用毒品之器具者，處一年以上七
年以下有期徒刑，得併科新臺幣一百萬元以下罰金。
前五項之未遂犯罰之。
附表：
編號 扣案物品名稱 備註 1 第三級毒品愷他命3 包 高雄市立凱旋醫院108 年9 月21日高市凱醫驗字第61115 號及108 年12月30日高市凱醫驗字第62839 號濫用藥物成品檢驗鑑定書鑑定結果（偵卷第69頁、訴字卷第131 至133 頁）： ⒈白色結晶3 包部分（抽驗2包）： ⑴檢出愷他命成分；檢驗前淨重2.616 公克、檢驗後淨重2.607 公克。 ⑵檢出愷他命成分；檢驗前淨重1.568 公克、檢驗後淨重1.557 公克。 ⒉格子包裝咖啡包8 包部分： ⑴檢出硝西泮、Mephcdrone成分；檢驗前淨重9.897 公克，檢驗後淨重8.917 公克。 ⑵檢出硝西泮、Mephcdrone成分；檢驗前淨重10.132公克，檢驗後淨重9.632 公克。 ⑶檢出硝西泮、Mephcdrone成分；檢驗前淨重9.528 公克，檢驗後淨重9.021 公克。 ⑷檢出硝西泮、Mephcdrone成分；檢驗前淨重10.042公克，檢驗後淨重9.504 公克。 ⑸檢出硝西泮、Mephcdrone成分；檢驗前淨重10.281公克，檢驗後淨重9.776 公克。 ⑹檢出硝西泮、Mephcdrone成分；檢驗前淨重9.759 公克，檢驗後淨重9.254 公克。 ⑺檢出硝西泮、Mephcdrone成分；檢驗前淨重8.827 公克，檢驗後淨重8.327 公克。 ⑻檢出硝西泮、Mephcdrone成分；檢驗前淨重9.986 公克，檢驗後淨重9.481 公克。 ⒊粉色彩虹包裝咖啡包2 包部分： ⑴檢出硝甲西泮、Mephcdrone成分；檢驗前淨重8.784 公克，檢驗後淨重7.562 公克。 ⑵檢出Mephcdrone成分；檢驗前淨重9.403 公克，檢驗後淨重8.881 公克。 2 含第三、四級毒品成分之咖啡包8 包（均為格字外包裝）  3 含第三級毒品成分咖啡包2 包（均為粉色彩紅外包裝）  4 銀色iPhone行動電話1 支（含門號0000000000號SIM 卡1 張，IMEI碼：000000000000000） 許多朗所有，供本件刊登販毒資訊及聯繫交易毒品使用 5 金色iPhone行動電話1 支（不含SIM 卡，IMEI碼：000000000000000） 許多朗所有，與本案無關 6 金色iPhone行動電話1 支（不含SIM 卡，IMEI碼：000000000000000） 許多朗所有，與本案無關 7 粉紅色iPhone行動電話1 支（含門號0000000000號SIM 卡1張，IMEI碼：000000000000000） 吳宗穎所有，與本案無關 8 空夾鍊袋14個 許多朗所有，與本案無關 9 新臺幣41,200元 許多朗所有，與本案無關 10 新臺幣10,600元 吳宗穎所有，與本案無關